臺灣屏東地方法院刑事判決　　　　　　　 94年度易字第321號
公　訴　人　臺灣屏東地方法院檢察署檢察官
被　　　告　乙○○
上列被告因傷害等案件，經檢察官提起公訴（94年度偵字第2054
號），本院判決如下：
    主  文
乙○○傷害人之身體，處拘役肆拾日，如易科罰金，以佰元折
算壹日。又意圖散布於眾，而指摘足以毀損他人名譽之事，處拘
役拾日，如易科罰金，以佰元折算壹日。應執行拘役陸拾日
，如易科罰金，以佰元折算壹日。
    事  實
一、乙○○與林燕玲係位於屏東縣屏東市○○路10號6 樓國泰人
    壽股份有限公司（下稱國泰人壽）屏東區營業處之同事，乙○○於民國93年8 月6 日上午某時許，在該公司開早會前，
    因客戶保險費退費問題與林燕玲發生爭執，詎乙○○竟意圖
    散布於眾，本於誹謗之故意，於上班時間且係在不特定人得
    進出之上址辦公室內，在同事丙○○座位面前對林燕玲指摘
    稱：「妳有挪用陳建成的錢」等語，而足以毀損林燕玲之名
    譽。嗣於同日上午10時許早會結束後，林燕玲因心有未甘，
    遂與乙○○理論並反譏乙○○挪用客戶的錢，其2 人因而再
    起爭執，乙○○乃基於傷害之犯意，持紙張上前拍打林燕玲
    的手，於遭林燕玲以手撥開後，復以左手用力扯住林燕玲之
    衣領，並在林燕玲欲掙脫乙○○之拉扯時，再以右手毆打林
    燕玲之頭部，林燕玲因遭此攻擊而垂下頭，乙○○乃順勢捶
    打林燕玲之背部，致林燕玲受有左手腕7 公分乘0.1 公分抓
    傷、5 公分乘0.1 公分抓傷、右手腕（起訴書誤載為左手腕
    ）6 乘0.2 公分抓傷、前頸部4 乘0.2 公分抓傷、背部9 乘
    0.2 公分瘀傷、2 乘1 公分瘀傷之傷害。
二、案經林燕玲訴由臺灣屏東地方法院檢察署檢察官偵查起訴。
    理  由
一、訊據被告乙○○固不否認有持紙張拍打告訴人林燕玲手部，
    並與之發生拉扯之事實，惟矢口否認有何誹謗、傷害之犯行
　　，辯稱：「我當天都沒有提到客戶陳建成，且客戶的錢不可
　  能被挪用，所以我不可能說那種話；當天係告訴人先拉我的
    衣領挑釁，我情非得已才互拉衣領，以免遭拉倒，我沒有打
    告訴人」云云。經查：
（一）被告如何於上述時、地，指摘告訴人林燕玲挪用客戶陳建
      成的錢之情，業據證人即告訴人林燕玲於偵查中指訴及本
      院審理時證述綦詳（見偵卷第2 頁、第21頁、本院卷第38
      頁反面），核與證人即案發時在場之同事丙○○於本院審
      理時具結證稱：「在93年8 月6 日上午公司開會之前，被
      告就對告訴人講你自己也有用陳建成的錢，開完會出來後
      ，告訴人也回被告說你自己也會挪用客戶的錢，被告就生
      氣，2 人就起爭執了；當天開會之前，被告確有對告訴人
      提到說『妳有挪用陳建成的錢』」等語（見本院卷第40頁
      反面）大致相符，且參諸被告迭於偵查中供承：當天是告
      訴人先說我挪用客戶的錢，我就回她說陳建成的件也出了
      狀況等語明確（見偵卷第16頁、第21頁），而證人丙○○
      的位置係在告訴人旁邊，爭執是在丙○○前面之情，並據
      證人即案發當時在場之同事甲○○證述明確（見本院卷第
      41 頁）， 是以，爭執既係在證人丙○○面前發生，則被
      告有無指摘告訴人挪用客戶陳建成的錢一事，證人丙○○
      當知之甚詳，且證人丙○○之證述係經具結後所為，如有
      虛偽不實即應負偽證罪之刑責，自可憑採。因此，告訴人
      指訴：被告當天在辦公室內指摘其有挪用客戶陳建成的錢
      等語，應與事實相符，足以採信。又客戶陳建成的錢並未
      遭挪用之情，業據證人即國泰人壽屏東區營業處經理林致
      宏於偵查中證稱：客戶陳建成向公司客服中心申訴貸款的
      事，公司有寫單子要我們處理，後來陳建成有打電話告訴
      我說他自己搞錯了等語明確（見偵卷第20頁），此外，復
      有客戶陳建成郵政存簿儲金簿影本1 件在卷可證，足認告
      訴人確無挪用客戶陳建成的錢，亦無疑義。再按被告明知
      客戶以保單質借款項，必須由客戶親至公司或委由保險業
      務員辦理，且核准後之貸款係直接匯入客戶帳戶內或由公
      司開立禁止背書轉讓的支票交客戶收執，故不可能遭挪用
      之情，已據其於答辯狀內及本院審理時陳述甚明（見本院
      卷第33頁、第42頁），是被告明知告訴人並未挪用客戶陳
      建成的錢，竟於上班時間在辦公室內指稱：告訴人挪用客
      戶陳建成的錢等語，足令在場之同事或前去辦理保險業務
      之不特定人均得見聞知悉，而保險從業人員挪用客戶保險
      費之情事，時有所聞，是被告以上開言詞指摘告訴人，極
      易使人誤信為真，自足以毀損告訴人之名譽。因此，被告
      主觀上有將該足以毀損告訴人名譽之事散布於眾之意圖甚
      明。被告雖辯稱：伊當日並未提到客戶陳建成云云，惟被
      告當日確實有提及客戶陳建成，業據其於偵查中供述綦詳
      ，並據證人丙○○於本院結證屬實，已如前述，被告於本
      院審理時翻異前詞，辯稱：伊並未提及客戶陳建成云云，
      顯係卸責之詞，不足採信。至證人甲○○、張金貴、吳惠
      珠、邱玉屏等人於偵查中固證稱：未聽到被告說告訴人挪
      用客戶陳建成的錢等語，然證人甲○○等人係在被告與告
      訴人發生肢體衝突時始行注意其等動態，至於肢體衝突前
      ，被告是否有指摘告訴人挪用客戶陳建成的錢等語，或因
      證人甲○○等人所在位置距離較遠，或因忙於自己的事務
      而未及注意，自不能因此即否定證人丙○○證述之真實性
      ，而遽採為有利被告之認定。
（二）又被告如何於上開時、地，拉扯告訴人衣領並徒手毆打告
      訴人之頭部、背部，造成告訴人受有左手腕2 處各為7 公
      分乘0.1 公分、5 公分乘法0.1 公分抓傷、右手腕6 乘0.
      2 公分抓傷、前頸部4 乘0.2 公分抓傷、背部2 處各為 9
      乘0.2 公分、2 乘1 公分瘀傷之傷害等情，迭據證人即告
      訴人於偵查中指訴及本院審理時證述甚詳（見偵卷第2 頁
      、第21頁、本院卷第38頁至第39頁），核與證人丙○○於
      本院審理時具結證稱：「我在國泰人壽上班，93年8 月 6
      日10時被告與告訴人有起爭執，後來被告就走過來我的桌
      子前面，拉著告訴人的衣領，且用手去捶告訴人的頭；告
      訴人先抓住自己的衣領，告訴人站著，頭被被告壓的低低
      的，被告就捶告訴人頭和肩膀；告訴人被抓衣領時有用手
      擋，被告就一直往告訴人後面打，也有打告訴人的頭；被
      告過來時手上有拿1 張紙，先拍打告訴人，發生的時間是
      10時多」等語（見本院卷第39頁反面至第40頁反面）；證
      人即甲○○於本院審理時具結證稱：「我與被告、告訴人
      都是同事，在同一辦公室上班，被告與告訴人發生爭執時
      ，我在辦公室打電話，剛開始起爭執我不知道，我在打電
      話，還沒打完電話，我抬頭起來就看到被告抓告訴人的衣
      領，還打告訴人的頭，告訴人有縮起來，被告打告訴人的
      頭是由上往下打；爭執的地點是在丙○○的前面」等語互
      核相符（見本院卷第41頁正反面），並有行政院衛生署屏
      東醫院驗傷診斷書1 紙在卷可稽，且觀之證人即案發當時
      在場之同事張金貴、吳惠珠於偵查中均證稱：當天被告與
      告訴人發生爭吵，被告用紙張拍打告訴人，之後2 人有拉
      扯，告訴人的扣子有掉等語（見偵卷第40頁、第42頁），
      再參諸被告亦供承：告訴人的傷是其2 人互相拉扯所致等
      語，均堪認告訴人所受之傷害確係被告所為，應無疑義。
      雖被告辯稱：是告訴人先拉伊的衣領云云，惟徵之上開證
      人丙○○、張金貴、吳惠珠等人之證述，當日確係被告先
      持紙張拍打告訴人的手致引發肢體衝突，且觀之上開診斷
      證明書之記載，告訴人之傷勢遍及前頸部、左手腕、右手
      腕及背部，是倘被告所陳：伊是因告訴人先拉伊衣領，伊
      情非得已才拉告訴人之衣領，並未打告訴人等語為真，告
      訴人背部及雙手手腕豈會受有多處瘀傷、抓傷之傷害，因
      此，被告上開所辯，顯屬卸責之詞，不足採信。
（三）又公訴人雖聲請本院向行政院衛生署屏東醫院調閱告訴人
      之病歷資料，以證明告訴人確實受有如診斷證明書所載之
      傷勢，惟被告對於告訴人所受如診斷證明書所載之傷害，
      係因案發當日互相拉扯所致並不爭執，自無再予調閱之必
      要；另被告聲請傳喚證人張金貴、吳惠珠、邱玉屏等人到
      庭證述：伊並未先動手打人且未指摘告訴人挪用客戶陳建
      成的錢，惟證人張金貴、吳惠珠、邱玉屏等人於偵查中之
      證述，核與被告相符，且經公訴人同意採為證據，本院自
      得採為論罪科刑之依據，而無再予傳訊之必要，因此，公
      訴人與被告上開聲請，核均無必要，爰不予調閱及傳訊，
      併此敘明。
 （四）綜上所述，本件事證明確，被告犯行堪以認定。
二、核被告所為，係犯刑法第277條第1 項之傷害罪及刑法第310
    條第1項之誹謗罪。被告所犯上開2罪，犯意各別，行為互殊
    ，應予分別論罪，合併處罰。爰審酌被告無犯罪前科，素行
    良好，與告訴人間為同事關係，竟不思和睦相處，反出言誹
    謗並出手毆打告訴人，致毀損告訴人名譽並造成告訴人受傷
    ，且犯後猶飾詞否認，毫無悔意等一切情狀，分別量處如主
    文所示之刑，並均諭知易科罰金之折算標準，併定其應執行
    之刑。
據上論斷，應依刑事訴訟法第299條第1前段，刑法第277條第1項
、第310條第1項、第51條第6款、第41條第1項前段，罰金罰鍰提
高標準條例第1條前段、第2條，判決如主文。
本案經檢察官鍾仁松到庭執行職務。
中　　華　　民　　國　　94　　年　　10　　月　　7 　　日
                  刑事第二庭    審判長法  官  羅森德
                                      法  官  陳松檀
                                      法  官  蘇碧珠
以上正本證明與原本無異。
如不服本判決應於收受本判決送達後十日內向本院提出上訴書狀，
其未敘述上訴理由者，並得於提起上訴後十日內向本院補提理由
書狀（均須按他造當事人之人數附繕本）「切勿逕送上級法院」
                                      書記官  賀燕花
中　　華　　民　　國　　94　　年　　10　　月　　7 　　日
中華民國刑法第277條第1項：
傷害人之身體或健康者，處 3 年以下有期徒刑、拘役或 1 千元
以下罰金。
中華民國刑法第310條第1項：
意圖散布於眾，而指摘或傳述足以毀損他人名譽之事者，為誹謗
罪，處 1 年以下有期徒刑、拘役或 500 元以下罰金。
